# 母子公司债务豁免

提问人：treesman 时间：2016-06-16 16:21:23
最近碰到有一笔业务涉及母子公司债务无偿豁免，感觉不明。业务大致如下：子公司因其他原因，准备进行注销，但是子公司账面上有大额的其他应收款-母公司，以及未分配利润，现在子公司这边将其他应收款-母公司无偿豁免计入营业外支出，月末冲抵未分配利润；母公司个别报表则将其他应付款计入营业外收入，月末增加未分配利润。从会计准则和税法上来说母子公司这样处理合理吗？请大神们解疑。

回答人：chenyiwei
这个案例很难证明是具有商业实质的，因此子公司应按对母公司豁免的债权金额，依次冲减资本公积、盈余公积、未分配利润；母公司则相应转销被豁免的债务，同时贷记对该子公司的长期股权投资。如果被豁免的债务金额大于母公司对子公司的长期股权投资的账面价值，则超出部分在母公司个别报表层面确认为投资收益。

提问人：treesman 时间：2016-06-17 11:16:04
谢陈版及各位。《准则解释第 5 号》第 6 条关于债务豁免的说明，我也看了相关帖子中陈版你的解释，但是第 6 条中并未对子公司豁免母公司债务做出说明，还是说根据实质重于形式来判定该类业务属权益性交易，这类业务的判断有没有准则或者财政部函件支撑？

回答人：chenyiwei
没有专门的针对性规定，但从权益性交易的定义和原理上可以得出这一结论。

提问人：treesman 时间：2016-07-01 16:48:08
陈版，按照你的处理思路，请问母公司确认的这部分投资收益，子公司是否要缴纳企业所得税？子公司资本公积贷方有余额，资本公积抵销股东往来是否缴纳企业所得税？

回答人：chenyiwei
可参考国家税务总局公告 2014 年第 29 号，建议咨询税务专业人士。

提问人：yuan7256308 时间：2019-08-03 17:14:59
陈老师，您好，母公司为A，子公司为B，孙公司为C。现在C豁免A的债务，金额为 7000 万元， （ 1 ）各家公司的账务处理是否正确？ C账务处理：借：资本公积 4000 借：盈余公积 1000 借：未分配利润 2000 贷：其他应收款-A 7000 B账务处理：借：资本公积 7000 贷：长期股权投资-C 7000 A账务处理：借：其他应付款-C 7000 贷：长期股权投资-B 7000 （ 2 ）C豁免A的债务后，B将C的股权处置10%股权，形成收益，在测算B的企业所得税时，B对C的长投计税基础是否应减去 7000 万

回答人：chenyiwei
1 、可以； 2 、因涉及关联交易，建议咨询税务专业人士，并提示企业与其主管税务机关沟通确认。